【裁判字號】    89,台上,804
【裁判日期】    890217
【裁判案由】    背信
【裁判全文】
最高法院刑事判決                                八十九年度台上字第八○四號
    上訴人  臺灣高等法院臺中分院檢察署檢察官
    被  告  丙○○
            甲○○
            乙○○
            丁○○
右上訴人因被告等背信案件，不服台灣高等法院台中分院中華民國八十六年八月十九
日第二審判決（八十六年度上訴字第九三號，起訴案號：台灣台中地方法院檢察署八
十三年度偵字第一七二五八、二○○六二號、八十四年度偵字第四一○二號），提起
上訴，本院判決如左：
    主  文
原判決關於丙○○、甲○○、乙○○背信部分及丁○○部分均撤銷，發回台灣高等法
院台中分院。
    理  由
本件原判決以公訴意旨略以：被告丙○○原係設於台中市○○○路○段一八五號二三
樓Ｃ室安得利財務管理顧問有限公司（以下簡稱安得利公司）之總經理，為實際負責
人；被告乙○○、甲○○二人則為該公司之副總經理，渠三人均明知該公司向經濟部
申請設立時登記之所營事業，並不包括外匯保證金交易（丙○○、甲○○、乙○○三
人違反公司法部分業經原審判刑確定），竟於民國八十二年五月間，向告訴人劉俊雄
、葉雲輝詐稱：安得利公司係新加坡安德生集團在台代表，及投資遠期外匯交易有厚
利可圖，因政府尚未開放期貨交易，惟可透過安得利公司之營業員向新加坡ＺＯＮＥ
ＩＮＶＥＳＴＭＥＮＴ  ＰＴＥ  ＬＴＤ（以下簡稱ＺＯＮＥ公司）下單買賣外匯，
以賺取價差，但應先將美元保證金匯入新加坡公司設於花旗銀行之帳戶，花旗銀行於
收受後回寄存款證明即可進行交易，中途停止交易時，只要知會安得利公司轉知新加
坡公司即可。劉俊雄、葉雲輝前往安得利公司參觀時，丙○○並提出其他客戶資料以
證明渠等所下單之外匯保證金交易確有如其等所稱之獲利性、可靠性、靈活性及安全
性，劉俊雄、葉雲輝乃應允委由安得利公司從事外匯保證金交易，分將投資之十萬美
元、二萬美元匯入ＺＯＮＥ公司設於新加坡花旗銀行之0－000000號帳戶，但
均遲未收到花旗銀行之存款證明。雖經向安得利公司催討，但均不得要領，劉俊雄、
葉雲輝認花旗銀行尚未回寄存款證明，安得利公司當不至在渠等未同意前擅自進行交
易，詎丙○○、乙○○、甲○○為取得交易佣金，竟共同意圖為自己不法之利益，而
為違背其任務之行為，在未經劉俊雄、葉雲輝之同意及尚未完成開戶手續前，即基於
概括之犯意，先於八十二年六月二十九日，介紹事實上在安得利公司內，利用公司之
設備下單而共同賺取佣金（每交易十萬美元外幣，安得利公司可獲得退佣二十四美元
）亦有犯意聯絡之被告丁○○就葉雲輝委任部分進行交易；並於劉俊雄於八十二年六
月三十日出國在外之半個月內下單進行十七次之短期交易，其中有十一次操作失敗而
虧損三萬九千四百七十五元美元，劉俊雄與丙○○、乙○○、甲○○等交涉，丙○○
等以未經同意逕行下單，係一時疏忽，除將該營業員撤職外，仍將虧損歸由劉俊雄等
負擔。惟劉俊雄於八十二年七月廿二日再次出國時，丙○○等又命丁○○進行外匯保
證金交易十三次，九次失敗，造成五萬五千四百六十二美元之虧損，葉雲輝部分亦遭
同一手法下單，截至同年八月中旬，其二萬美元虧損殆盡，致生損害於劉俊雄、葉雲
輝二人等情。因認丙○○、乙○○、甲○○、丁○○涉犯刑法第三百四十二條第一項
之背信罪嫌，經審理結果，認被告四人犯罪不能證明，因而撤銷第一審關於丙○○、
甲○○、乙○○背信部分及丁○○部分科刑之判決，改判被告四人各該部分無罪，固
非無見。
惟查：(一)審理事實之法院，對於被告之犯罪證據，應從各方面詳予調查，以期發現真
實，苟非調查之途徑已窮，而被告之犯罪嫌疑，仍屬不能證明，要難遽為無罪判決。
查丙○○供明：「客戶於匯款至新加坡之指定銀行，並完成開戶手續後，該銀行於收
到款項後，會開立銀行信用保證書及客戶交易帳戶號碼與客戶，之後即可下單交易」
（見二○○六二號偵卷第七頁反面），劉俊雄亦陳稱：「其只收到安得利公司所寄來
之新加坡巴西銀行之存款證明，從未收到新加坡花旗銀行之存款證明」（見一七二五
八號偵卷第八十一頁），則被告等人是否在新加坡花旗銀行回寄存款證明及交易帳戶
與劉俊雄等手續完備前，即下單為外匯保證金交易，而有違背其任務，致生損害於告
訴人，事關犯罪之成立，原審就此部分未詳加查證，遽為被告等人無罪之諭知，調查
職責，尚有未盡。(二)告訴人指訴：被告等為賺取佣金，故意違背其專業判斷而恣意下
單，致生損害，而丙○○供稱：外匯保證金交易有屬遠期，亦有當日交易（同上一七
二五八號卷第一一七頁），丁○○亦陳明：其先前代客戶下單均賺錢，代告訴人下單
則均虧損（同上卷第一三二頁），被告等人亦不否認，丁○○於劉俊雄在八十二年六
月三十日，同年七月二十二日出國之半個月或相當之期間進行交易十七次及十三次，
則被告等是否故違其專業判斷並捨遠期交易不為而進行短期交易，致使劉俊雄所匯寄
之美金十萬元損失殆盡，其等卻從中獲取二萬一千二百美元之佣金，此攸關被告等之
犯意，應予詳查。(三)公訴意旨以被告四人除有上開背信犯行外，丙○○、乙○○、甲
○○等三人另出示其他客戶資料，以從事外匯保證金交易具有獲利性、安全性，致使
告訴人陷於錯誤，分別匯寄十萬美金及二萬美金，認此部分涉犯有刑法第三百三十九
條第一項之罪嫌，原審就此起訴事實，未有一語述及，即有刑法第三百七十九條第十
二款所定已受請求之事項未予判決之違法。檢察官上訴意旨指摘原判決關於丙○○、
甲○○、乙○○背信部分及丁○○部分不當，尚非全無理由，應認各該部分有撤銷發
回更審之原因。至本件雖屬刑事訴訟法第三百七十六條第五款所列之案件，惟於修正
刑事訴訟法施行前，原得上訴於第三審法院，且已於八十四年三月三十日繫屬於第一
審法院，依刑事訴訟法施行法第五條第一項規定，仍應依施行前之法定程序終結之，
附此明。
據上論結，應依刑事訴訟法第三百九十七條、第四百零一條，判決如主文。
中      華      民      國    八十九    年      二      月     十七     日
                              最高法院刑事第十一庭
                                  審判長法官  莊  登  照
                                        法官  洪  明  輝
                                        法官  蔡  清  遊
                                        法官  黃  一  鑫
                                        法官  林  秀  夫
      右正本證明與原本無異
                                              書  記  官
中      華      民      國    八十九    年      二      月    二十三    日


司法院資訊處製作；財團法人民間司法改革基金會備份。
